【裁判字號】    99,司財管,122
【裁判日期】    990929
【裁判案由】    選任遺產管理人
【裁判全文】
臺灣臺南地方法院民事裁定           99年度司財管字第122號
聲  請  人  甲○○
上列聲請人聲請對被繼承人乙○○選任遺產管理人事件，本院裁
定如下：
    主  文
選任財政部國有財產局臺灣南區辦事處臺南分處為被繼承人乙○
○之遺產管理人。
聲請程序費用新臺幣壹仟元由被繼承人乙○○之遺產負擔。
    理      由
一、按繼承人均拋棄其繼承權者，準用關於無人承認繼承之規定
    ，民法第1176條第6項定有明文。又繼承開始時，繼承人之
    有無不明，而不能依民法第1177條選定遺產管理人時，得由
    利害關係人聲請法院選任之，民法第1178條第2項亦定有明
    文。
二、本件聲請意旨略以：被繼承人乙○○（男，民國○○○年○
    月○○日生，身分證統一編號：Ｚ000000000號，生前最後住
    所：臺南市○區○○里○鄰○○街141巷31號）於93年6月13
    日死亡，名下遺留有不動產，聲請人與被繼承人乙○○為其
    不動產之共有人，原為親兄弟，但被繼承人乙○○90年5月
    17日被董松江收養，董松江則於90年6月30日死亡，被繼承
    人乙○○沒有配偶、子女，其過世時養父已死亡，無其他繼
    承人可繼承遺產，無法依同法第1177條選任遺產管理人，致
    聲請人之權利無法行使，故聲請人以利害關係人身分向法院
    聲請為被繼承人乙○○選任遺產管理人等語。
三、經查：聲請人主張之前開事實，業據提出被繼承人乙○○除
    戶謄本1件、土地謄本3份、繼承系統表1件、除戶謄本3件附
    卷為憑。並經本院依職權以99年9月10日南院龍家柔99年度
    司財管字第122號函向臺南市南區戶政事務所查詢被繼承人
    乙○○有無兄弟姐妹，經臺南市南區戶政事務所99年9月17
    日南戶股三字第0990004712號函覆本院被繼承人乙○○無兄
    弟姐妹之資料，是聲請人之主張應足採信。又查被繼承人乙
    ○○死亡後，其繼承人之有無不明，且未準用民法第1177條
    之規定選定遺產管理人，而聲請人與被繼承人乙○○就被繼
    承人遺有之不動產為共有關係，故聲請人以利害關係人之身
    分聲請選任被繼承人乙○○之遺產管理人，核與上開規定並
    無不合，應予准許。
四、按公示催告期限屆滿，無繼承人承認繼承時，其遺產於清償
    債權，並交付遺贈物後，如有剩餘，歸屬國庫；又按非公用
    國有財產以財政部國有財產局為管理機關，民法第1185條、
    國有財產法第12條分別定有明文。查本件被繼承人乙○○之
    繼承人有無不明，無法依民法第1177條之規定選定遺產管理
    人，又查被繼承人乙○○之遺產，倘無人承認繼承時，將於
    清償債權，交付遺贈物後，歸屬國庫，為使被繼承人遺產之
    處置順利進行，本院認選任財政部國有財產局臺灣南區辦事
    處臺南分處為被繼承人乙○○之遺產管理人為適當。
五、依非訟事件法第157條、第24條第1項，裁定如主文。
中    華    民    國    99    年    9    月    29    日
                  家事法庭      司法事務官  林可婷
以上正本係照原本作成
如對本裁定抗告須於裁定送達後10日內向本院提出抗告狀
中    華    民    國    99    年    9    月    29    日
                                書記官  陳世明

司法院資訊處製作；財團法人民間司法改革基金會備份。
